【裁判字號】    90,簡上,279
【裁判日期】    900928
【裁判案由】    妨害公務
【裁判全文】
臺灣臺北地方法院刑事判決                          九十年度簡上字第二七九號
    上  訴  人  甲○○
    即  被  告
右上訴人即被告因妨害公務案件，不服本院民國九十年七月十七日第一審判決（九十
年度簡字第二一六二號，聲請簡易判決處刑案號：臺灣臺北地方法院檢察署九十年偵
字第八九四六號），提起上訴，本院判決如左：
    主      文
上訴駁回。
甲○○緩刑參年。
    事      實
一、甲○○曾於民國六十一年間因傷害案件，經本院判處有期徒刑六月確定，執行完
    畢（不構成累犯），於九十年四月七日下午五時三十分許，在臺北市○○區○○
    路一段十九號臺北市政府警察局中正第一分局仁愛路派出所前，酒後無故以所有
    之鐵鎚一支，損壞停放在上址路旁之該所主管乙○○職務上所掌管之車號ＣＧ－
    八四五二號及車號ＤＧ－四四二九號警用巡邏車輛各一輛，致使車號ＣＧ－八四
    五二號警用巡邏車前擋風玻璃、右車窗玻璃及車號ＤＧ－四四二九號警用巡邏車
    前擋風玻璃、右後照鏡均因破裂而喪失效用。嗣經警當場逮捕，並扣得其損壞警
    用車輛之鐵鎚一支。
二、案經乙○○訴由臺北市政府警察局中正第一分局移送臺灣臺北地方法院檢察署檢
    察官聲請以簡易判決處刑。
    理      由
一、按刑法上之心神喪失與精神耗弱，應依行為時精神障礙程度之強弱而定，如行為
    時之精神，對於外界事務全然缺乏知覺理會及判斷作用，而無自由決定意思之能
    力者，為心神喪失，如此項能力並非完全喪失，僅較普通人之平均程度顯然減退
    者，則為精神耗弱，最高法院二十六年渝上字第二三七號判例意旨參照。訊據上
    訴人即被告甲○○固坦承有為右揭被訴之犯行，惟辯稱：我於行為時即患有周邊
    神經病變及骨質疏鬆併退化關節炎，有臺北醫學院附設醫院出具之診斷證明書為
    證，故我行為時係處於心神喪失之狀態中，欠缺意識能力，無法控制自己行為等
    語。經查，右開事實，業據告訴人乙○○具狀指訴綦詳，核與證人丙○○即臺北
    市政府警察局中正第一分局仁愛路派出所警員於本院調查時證稱：「他當時喝酒
    ，值班警員看到他拿鐵鎚，正在砸警用車輛，就出去把他帶進來，約下午五點，
    問他為何砸車，他說不出所以然，我們發現他有喝酒，說話語無倫次，眼神恍惚
    ，為瞭解他的精神狀態，就實施酒測，時間是六點十四分，之前因他酒醉，無法
    配合呼氣的測試，所以才拖到六點十四分，這中間他都沒有比較清醒，他因精神
    狀況無法配合訊問，他滿身酒味，衣衫整齊，無外傷。到訊問時，有給他喝水，
    他比較知道我在問什麼，也會回答我的問題」等語相符。此外，並有上開警用車
    輛遭損壞之照片六張、上訴人持以損壞警用車輛之鐵鎚照片一張附卷可稽及鐵鎚
    一支扣案可證，足認上訴人上開關於其因酒後損壞警用車輛之自白與事實相符。
    又上訴人於行為後之當日晚上六時十四分許，經警實施呼氣酒測，其測定值雖為
    一．二０ＭＧ／Ｌ，此有呼氣酒精濃度測試單一紙在卷可按，但僅能證明其於行
    為前有飲酒，其於實施呼氣酒測時血液中所含酒精之濃度，與其行為時對於外界
    事務之知覺理會及判斷作用是否減退或完全喪失，並無必然關係，且因飲酒犯罪
    ，行為當時之意識狀態常有不受影響，僅因酒精作用致其所為較一般人缺乏控制
    力而已，縱認酒醉，亦屬原因自由行為，不得因此卸免其罪責。再者，上訴人雖
    罹有疑周邊神經病變及骨質疏鬆併退化關節炎疾病，但並無直接證據證明其於行
    為時有因罹患該疾病，導致其有陷於精神耗弱或心神喪失之情形，況罹有該疾病
    之患者，常有手腳無力或不便於行之症狀，此觀之公訴人所提出之周邊神經病變
    醫學資料二紙可明，亦即更無法為本案損壞車輛之犯行。從而，上訴人於行為時
    對於外界事務之知覺理會及判斷作用並未因飲酒或疾病而達於減退或完全喪失之
    程度，其所為因罹患疾病致其行為時心神喪失之辯解，尚不足採信。本件事證明
    確，其犯行堪以認定，應予依法論科。
二、核上訴人所為，係犯刑法第一百三十八條之損壞公務員職務上掌管物品罪，原審
    引用上開規定及刑法第四十一條第一項前段、第三十八條第一項第二款，罰金罰
    鍰提高標準條例第二條，判處上訴人有期徒刑二月，如易科罰金，以三百元折算
    一日，其認事用法，均無違誤，量刑亦屬妥適，上訴意旨猶執上開辯詞，提起上
    訴，指摘原判決不當，非有理由，應予駁回。惟查上訴人前受有期徒刑以上刑之
    宣告，執行完畢後，五年以內未曾受有期徒刑以上刑之宣告，此有臺灣高等法院
    檢察署刑案紀錄簡覆表一件在卷可徵，其於犯後已坦承犯行，態度良好，且已賠
    償損壞上開警用車輛所生之修理費用，並與告訴人乙○○達成和解，有估價單及
    和解書等影本各一紙在卷可憑，本院綜合前開情形，認上訴人經此教訓後，應知
    警惕，當無再犯之虞，前開對上訴人所宣告之刑，以暫不執行為適當，爰併予宣
    告緩刑三年，以勵自新。
據上論斷，應依刑事訴訟法第四百五十五條之一第一項、第三項、第三百六十八條，
刑法第七十四條第二款判決如主文。
本案經檢察官張熙懷到庭執行職務
中      華      民      國      九十    年      九      月    二十八    日
        臺灣臺北地方法院刑事第五庭
                                        審判長法官  廖紋妤
                                              法官  陳容正
                                              法官  朱夢蘋
右正本證明與原本無異。
不得上訴。
                                            書記官  周小玲
中      華      民      國      九十    年      十      月       二     日
附錄本案論罪科刑法條：
刑法第一百三十八條
毀棄、損壞或隱匿公務員職務上掌管或委託第三人掌管之文書、圖畫、物品，或致令
不堪用者，處五年以下有期徒刑。


司法院資訊處製作；財團法人民間司法改革基金會備份。
